【裁判字號】    90,台上,6974
【裁判日期】    901114
【裁判案由】    違反證券交易法
【裁判全文】
最高法院刑事判決                                九十年度台上字第六九七四號
    上   訴   人  台灣高等法院檢察署檢察官
    上訴人即被告  甲○○
    選 任辯護 人  莊勝榮律師
    被        告  乙○○
右上訴人等因被告等違反證券交易法案件，不服台灣高等法院中華民國九十年七月四
日第二審更審判決（八十九年度上更(二)字第四六號，起訴案號：台灣台北地方法院檢
察署八十二年度偵續字第一六二號、同年度偵字第一八六四四號），提起上訴，本院
判決如左：
    主  文
原判決關於甲○○、乙○○部分均撤銷，發回台灣高等法院。
    理  由
本件原判決撤銷第一審關於上訴人甲○○部分之科刑判決，改判論甲○○以連續對於
在證券交易所上市之有價證券直接從事其他影響交易價格之操縱行為罪，處有期徒刑
壹年；維持第一審諭知被告乙○○無罪之判決，駁回檢察官此部分在第二審之上訴，
固非無見。
惟查：(一)科刑判決所認定之事實，與其所採用之證據不相適合，即屬證據上之理由矛
盾，按諸刑事訴訟法第三百七十九條第十四款，其判決當然違背法令。原判決於判決
理由內述「黃柏文（即黃榮文）就其於何時、何處及以如何價格購買宏和精密紡織
股份有限公司（下稱宏和公司）股票已提出股票號碼明細單七紙為據。況被告（上訴
人）甲○○苟無貸款予黃柏文、林于盛並收質渠等所提供宏和股票，則黃柏文、林于
盛何必恣意自承負有新台幣（下同）一億八千萬元及七千多萬元之債務之理﹖另參酌
卷附之協議書一紙（民國八十一年度偵字第一六七八二號卷第七頁），益徵黃柏文及
林于盛所陳稱有提供宏和股票三千張及一千三百五十張以向被告甲○○質借款項一事
，應堪認定」等情（見原判決第四頁第十一至十六行），資為認定上訴人有提供一億
八千萬元借與林于盛，而向林于盛收質宏和股票三千張之依據。然查上開協議書只記
載關於林于盛以宏和股票一千三百五十張質借七千五百萬元一事，經核與所謂以三千
張股票質借一億八千萬元無涉。又股票號碼明細單七紙（見同上偵查卷第二○○至二
○六頁）亦僅記載有宏和股票一千一百六十二張，並非三千張。原判決以上開協議書
及股票號碼明細單七紙，資為認定林于盛有以宏和股票三千張向上訴人質借一億八千
萬元之情事，揆之上開說明，顯有證據上理由矛盾之違法。(二)科刑之判決書須將認定
之犯罪事實詳記於事實欄，然後於理由內逐一說明其所憑以認定之證據，以使事實與
理由兩相一致，方為合法，倘事實欄已有及，而理由內未加說明，是為理由不備，
若理由內已加說明，而事實欄無此記載，即理由失其依據，均足構成撤銷之原因。原
判決於事實欄內認定「上訴人即基於概括之犯意於八十一年三月初及四月間利用媒體
刊登利多消息，如提高配股、股利等情藉以吸引市場人士介入追高，旋即連續將前開
收質之股票於高檔時出售以賺取差價，至八十一年六月間高檔出售股票獲利之後，又
發佈調降盈餘等利空消息而回補股票，復於八十一年八月間再發佈利多消息加以炒作
，來回為股票之操作行為，藉機獲取利益」云云（見原判決第二頁倒數第三行至第二
頁第三行），但於判決理由內並未說明憑以認定甲○○有來回操作股票以獲取利益之
證據。況原判決復於判決理由內論述「另一千三百五十張宏和股票質押借款部分，經
查告訴人黃柏文曾於八十一年五月十六日代表林于盛，與代表被告甲○○出面處理之
陳麟宇立約，由告訴人喊盤出售林于盛前所出質之一千三百五十張宏和股票，共得款
九千六百七十三萬九千八百四十二元，雙方會算結果，扣除原借款七千五百萬元及利
息費用三百十六萬八千七百五十元後，尚餘一千八百五十七萬一千零九十二元，由陳
麟宇簽發同面額、付款人為台灣省合作金庫長春支庫、發票日期為八十一年五月二十
二日之支票一紙，由告訴人黃柏文代表背書兌領，此有協議書、買賣清單、明細表及
領款支票影本在卷可按」等情（見原判決第九頁第十至十七行）。是出售宏和股票一
千三百五十張所得利潤一千八百五十七萬一千零九十二元既歸林于盛等人所有，則甲
○○除獲取利息高達三百十六萬八千七百五十元之利益外，尚獲得何項來回操縱股價
之利益﹖以及獲利若干﹖原判決並未於事實欄內明白認定，詳細記載，復未在理由欄
內有所說明。揆之上開說明，自有理由不備之違法。(三)審理事實之法院，對於案內一
切證據，除認為不必要者外，均應詳為調查，然後基於調查所得之心證以為判斷之基
礎，故證據雖已調查，而尚有其他必要部分並未調查，仍難遽為有利或不利之認定。
告訴人黃柏文於八十一年九月二十一日所提聲請調查證據(三)狀載明：乙○○、甲○○
提供林于盛資金總計一億八千萬元，其明細如下：1.……、2.八十一年二月二十四日
，邱氏父子託由陳麟宇從第一銀行雙園分行匯五百萬元至林于盛帳戶內、3.八十一年
二月二十五日，邱氏父子託陳麟宇從第一銀行雙園分行匯五百七十八萬六千八百七十
二元至林于盛帳戶內、4.八十一年二月二十五日，邱氏父子託黃允明從農民銀行儲蓄
部匯五千萬元至林于盛帳戶內、5.八十一年二月二十八日，邱氏父子託呂理學從台灣
省合作金庫營業部匯三千萬元至林于盛帳戶內、6.八十一年二月二十八日，乙○○從
上海商業銀行台南分行匯四千七百六十餘萬元至林于盛指定之帳戶（台中連太太帳戶
）內等情（見八十一年度偵字第一六七八二號卷第一九七頁背面、一九八頁）。苟屬
無訛，乙○○既有借款並匯款予股市聞人林于盛之事實，則乙○○所辯：伊不知兒子
甲○○借錢予林于盛等人炒作股票，伊與甲○○無犯意聯絡及行為分擔云云，是否可
取﹖即堪研求。原判決未詳查慎斷，遽為被告乙○○無罪之判決，即有調查未盡及判
決理由不備之違法。檢察官及甲○○上訴意旨，執以指摘，為有理由，應認原判決關
於甲○○、乙○○部分仍有撤銷發回之原因。至原判決不另諭知無罪部分，基於審判
不可分原則，應併予發回。又甲○○等行為後，證券交易法第一百七十一條已於八十
九年七月十九日修正，修正後其法定刑度已提高，案經發回，應注意新舊法之比較，
附此明。
據上論結，應依刑事訴訟法第三百九十七條、第四百零一條，判決如主文。
中      華      民      國     九十     年     十一     月     十四     日
                              最高法院刑事第十一庭
                                  審判長法官  林  增  福
                                        法官  邵  燕  玲
                                        法官  吳  昆  仁
                                        法官  陳  世  雄
                                        法官  惠  光  霞
      右正本證明與原本無異
                                              書  記  官
中      華      民      國     九十     年     十一     月    二十三    日


司法院資訊處製作；財團法人民間司法改革基金會備份。
